【裁判字號】    97,交聲,1358
【裁判日期】    971127
【裁判案由】    聲明異議
【裁判全文】
臺灣彰化地方法院交通事件裁定        97年度交聲字第1358號
移送機關即
原處分機關  交通部公路總局臺中區監理所彰化監理站
異  議  人
即受處分人  甲○○
上列異議人即受處分人因違反道路交通管理處罰條例案件，對於
交通部公路總局臺中區監理所彰化監理站97年10月30日彰監四字
第裁64-Z00000000號處分不服，聲明異議，本院裁定如下：
主  文
原處分關於吊扣駕駛執照貳拾肆個月部分撤銷。
甲○○汽車駕駛人駕駛汽車，經測試檢定酒精濃度超過規定標準
，吊扣普通小型車駕駛執照貳拾肆個月。
    理  由
一、原處分機關略以：受處分人甲○○於民國97年7月11日6時29
    分許，駕駛車牌號碼8538-JW 號自用小客車，行經國道三號
    北上194.8 公里路段，因「酒後駕車，經警實施酒測，酒精
    濃度為0.93 MG/ L」違規，為內政部警政署國道公路警察局
    局第七警察隊警員以公警局交字第Z00000000 號舉發違反道
    路交通管理事件通知單當場舉發，原處分機關乃依道路交通
    管理處罰條例第35條第1項第1款、第24條第1項第2款規定裁
    處吊扣受處分人之普通大貨車駕駛執照24個月，並施以道安
    講習，於法並無不合等語。
二、異議人即受處分人異議意旨略以：異議人就因酒後駕車於97
    年7月11日6時29分遭警方攔檢酒測超過標準值違規，十分後
    悔；惟異議人駕駛執照為普通大貨車，該駕駛執照為異議人
    謀生所用，又因違規時所駕駛之車輛為自用小客車，是應以
    吊扣異議人自用小客車駕駛執照為宜，爰請求撤銷原處分關
    於吊扣異議人普通大貨車駕駛執照24個月之部分等語。
三、按汽車駕駛人飲用酒類或其他類似物後，其吐氣所含酒精濃
    度超過每公升0.25毫克或血液中酒精濃度超過百分之0.05以
    上者，不得駕車；汽車駕駛人，有第35 條第1項規定之酒後
    駕車情形，應接受道路交通安全講習；汽車駕駛人，駕駛汽
    車經測試檢定酒精濃度超過規定標準，處新臺幣（下同）15
    ,000 元以上60,000 元以下罰鍰，並當場移置保管該汽車及
    「吊扣」其駕駛執照1 年。道路交通安全規則第114條第2款
    、道路交通管理處罰條例第24條、道路交通管理處罰條例第
    35條第1項第1款分別載有明文。又按道路交通管理處罰條例
    第68條業於94年12月14日修正，並自95年3月1日施行，修正
    前之道路交通管理處罰條例第68條規定：「汽車駕駛人，因
    違反本條例及道路交通安全規則之規定，受『吊扣或』吊銷
    駕駛執照處分時，『吊扣或』吊銷其持有各級車類之駕駛執
    照。」，而修正後之道路交通管理處罰條例第68條規定：「
    汽車駕駛人，因違反本條例及道路交通安全規則之規定，受
    吊銷駕駛執照處分時，吊銷其持有各級車類之駕駛執照。」
    ，查該條文修正前，其原提案修正條文為：「汽、機車駕駛
    人，因違反本條例及道路交通安全規則之規定，受『吊扣或
    吊銷』駕駛執照處分時，『吊扣或吊銷』其違法或違規當時
    所駕駛車輛之駕駛執照。」，立法理由略以：「原條文將違
    法或違規駕駛人所持有各級車類之駕駛執照一併吊扣或吊銷
    ，失之過酷，影響人民工作及生活甚鉅，爰修正之」等語，
    是以其立法意旨在於違規行為對道路交通秩序之維持及道路
    交通安全已生較大之影響，故規定吊扣或吊銷其持有各級車
    類之駕駛執照，以限制其繼續駕車行駛道路之權利，其係屬
    駕駛行為之限制，並不因所持駕駛執照種類不同而有所差異
    。然最後通過之修正條文，則係將道路交通管理處罰條例第
    68 條原有條文中之『吊扣或』3字刪除各情，有立法院交通
    委員會94年10 月5日台立交字第0942400153號函附道路交通
    管理處罰條例第68條審查報告可參（參立法院公報第94卷第
    70期第135至138頁）。是參照上開立法理由及立法經過，依
    修正後之條文，按上開規定受『吊銷駕照』處分者，仍維持
    吊銷其持有各級車類駕駛執照之處分，至於受『吊扣駕照』
    處分者，則僅『吊扣』其違法或違規當時所駕駛車輛之駕駛
    執照，不再吊扣其持有各級車類之駕駛執照至明（臺灣高等
    法院臺中分院96年度交抗字第136、648號裁定意旨參照）。
四、經查，異議人甲○○持普通大貨車駕駛執照，於97 年7月11
    日6時29分許，駕駛車牌號碼8538-JW號自用小客車，行經國
    道三號北上194.8 公里路段，因「汽車駕駛人酒精濃度超過
    規定標準（經酒精測試為0.93MG/L）」違規，為內政部警政
    署國道公路警察局第七警察隊警員當場掣單舉發，原處分機
    關乃依道路交通管理處罰條例第35條第1項第1款、第24條第
    1項第2款規定，裁處異議人吊扣駕駛執照24個月，並施以道
    路安全講習之處分等情，為異議人所不爭執，並有內政部警
    政署國道公路警察局公警局交字第Z00000000 號舉發違反道
    路交通管理事件通知單、交通部公路總局臺中區監理所彰化
    監理站彰監四字第裁64-Z00000000號違反道路交通管理事件
    裁決書各1 紙在卷可稽，是異議人前開違規行為堪以認定。
    惟本件異議人係於97年7 月11日駕駛自用小客車違規，自應
    依修正後之道路交通管理處罰條例第68條規定裁處方屬適法
    ，則依前揭說明，其依法所受之處分應為限制其駕駛自用小
    客車之權利，即吊扣其小型車駕駛執照。至於異議人僅領有
    最高級之普通大貨車駕駛執照，致無較低級車類之自用小客
    車駕駛執照可供吊扣，此係源於道路交通安全規則關於「一
    照原則」之駕照管理問題，惟行政機關本應時時因應法令之
    變更，而精進其行政執行成效，斷不得因技術層面之困難，
    而置相關法令於不顧，甚或逾越比例原則，是技術層面的問
    題，要難據為原處分並無不當之理由，併此敘明。
五、綜上所述，異議人係駕駛自用小客車違規，且依修正後道路
    交通管理處罰條例第68條規定，受吊扣駕駛執照處分時，已
    不得再吊扣受處分人所持有各級車類之駕駛執照，已如前述
    ，則本件異議人駕駛自用小客車違反道路交通管理處罰條例
    第35條第1項第1款規定，自應吊扣其小型車駕駛執照，原處
    分關於「吊扣駕駛執照24個月」部分之處罰，未明確揭示吊
    扣駕駛執照之車種級別，即難認為允當。從而，本件異議為
    有理由，爰撤銷原處分關於「吊扣駕駛執照24個月」部分之
    處罰，並改諭知如主文第2 項所示之處罰。至於原處分機關
    另裁處異議人施以道安講習部分，聲明異議意旨並未指摘及
    此，本院即無由併予審酌，附此指明。
據上論斷，應依道路交通案件處理辦法第20條，裁定如主文。
中    華    民    國    97    年    11    月    27    日
                  交通法庭        法  官  吳俊螢
以上正本證明與原本無異。
如不服本裁定，應於裁定送達後五日內，向本院提出抗告狀（須
附繕本）。
中    華    民    國    97    年    11    月    27    日
                                  書記官  林怡吟


司法院資訊處製作；財團法人民間司法改革基金會備份。
